行　政　法　院　判　決　　　　　　　　　　　　　八十七年度判字第二五六七號
　　原　　　告　旭寶建設股份有限公司
　　代　表　人　甲○○
　　被　　　告　財政部臺北市國稅局
右當事人間因營利事業所得稅事件，原告不服行政院中華民國八十七年五月十六日台
八七訴字第二三八三九號再訴願決定，提起行政訴訟。本院判決如左︰
　　主  文
原告之訴駁回。
　　事  實
緣原告（原名：旭寶投資股份有限公司）民國七十九年度營利事業所得稅結算申報，
列報虧損新台幣（下同）一一、七四○、○九五元，原經被告財政部台北市國稅局書
面審查核定有案。嗣被告以原告為買賣有價證券為專業之營利事業，乃依財政部八十
三年二月八日台財稅字第八三一五八二四七二號函釋，計算出售有價證券應分攤之營
業費用及利息支出分別為七、七七八、二八六元及一八、五八五、二八五元，自有價
證券出售收入項下減除，核定證券交易所得為虧損二七、九一一、三六八元，全年所
得額為一四、四三八、六七六元，發單補徵其七十九年度營利事業所得稅。原告不服
，申經復查結果，調減應分攤自有價證券出售收入項下減除之營業費用及利息支出分
別為三、○八四、七五○元及一一、八八四、九一九元，變更核定證券交易所得為虧
損一二、九四一、六九九元，課稅所得額為零元。原告猶未甘服，提起訴願、再訴願
，遞遭決定駁回，遂提起行政訴訟，茲摘兩造訴辯意旨如次：
原告起訴意旨略謂︰一、證券交易所得停徵旨在減輕稅負，而原告分攤營業費用及利
息結果反較未停徵證所稅前的稅負更重，不無可議之處。本案原告帳載證券交易所得
為虧損一、五四七、七九七元，結算申報證券交易所得已依所得稅法第四條之一規定
調整為零元，再訴願已因而虛增所得額一、五四七、七九七元。未料被告更進一步又
以證券交易所得停徵為理由，調整有價證券出售部分應分攤之營業費用及利息支出，
其結果反較未停徵證所稅前的稅負更為不利，有違立法本意。二、財政部八十三年二
月八日台財稅第八三一五八二四七二號函中，訂定有關證券交易相關費用的分攤原則
，在計算上有矛盾的地方，因為按財政部所訂的分攤辦法中，出售分子中的有價證券
收入是毛額的觀念，但分母中有關投資收益、債券利息及其他營業收入則是淨額觀念
，以這種分攤方式計算下來，會造成公司中多數費用均被歸類為證券交易有關的費用
，而不准列報為費用，這種分攤方式並不公平。檢附八十五年十一月二十六日經濟日
報剪報影本乙份，敬請參酌。三、綜上論結，原處分顯非適法，訴願及再訴願決定亦
有不當，敬請鈞院察情，撤銷原處分、訴願及再訴願決定等語。
被告答辯意旨略謂︰一、按「營利事業所得稅之計算，以其本年度收入總額減除各項
成本費用、損失及稅捐後之純益額為所得額。」又「自中華民國七十九年一月一日起
，證券交易所得停止課徵所得稅．．．」分別為所得稅法第二十四條第一項及第四條
之一所明定。「另核釋營利事業於證券交易所得停止課徵所得稅期間從事有價證券買
賣，其營業費用及利息支出之分攤原則。．．．二非以有價證券買賣為專業之營利事
業，其買賣有價證券部分，除可直接歸屬之費用及利息，應自有價證券出售收入項下
減除外，不必分攤一般營業發生之費用及利息。三以有價證券買賣為專業之營利事業
，其營業費用及借款利息，除可合理明確歸屬者得個別歸屬認列外，應按核定有價證
券出售收入、投資收益、債券利息收入及其他營業收入比例，計算有價證券出售部分
應分攤之費用及利息，自有價證券出售收入項下減除。」復為財政部八十三年二月八
日台財稅第八三一五八二四七二號函所釋示。二、原告七十九年度營利事業所得稅，
原申報係將帳列出售有價證券收入五五、二○五、一五八元、出售有價證券成本五六
、七五二、九五五元及其交易損益，依前揭所得稅法第四條之一規定，予以調減申報
為○元，申報全年所得額為虧損一一、七四○、○九五元、課稅所得額為○元。本局
原查將租賃收入及出售有價證券收入、成本按總額法調增為營業收入及營業成本，並
依前揭財政部函釋，將營業費用、利息支出分攤自有價證券出售收入項下減除，核定
證券交易所得為虧損二七、九一一、三六八元、全年所得額為虧損一三、二八七、八
九二元、課稅所得額為一四、四三八、六七六元。申經復查決定，予以調減應分攤自
有價證券出售收入項下減除之營業費用三、○八四、七五○元，利息支出一一、八八
四、九一九元；變更核定證券交易所得虧損為一二、九四一、六九九元，課稅所得額
為○元（負五三○、九九三元）。三、經查本件原告雖於八十年度變更名稱及營業項
目，惟實際營業狀況並未改變，本期出售有價證券收入五五、二○五、一五八元，占
全年總收入八二、七四四、七五五元之百分之六六．七一，參酌大院八十一年十月十
四日庭長、評事聯席會會議決議：「所指非以有價證券買賣為專業者，應就營利事業
實際營業情形核實認定。公司登記或商業登記之營業項目，雖未包括投資或其所登記
投資範圍未包括有價證券買賣，然其實際上從事龐大有價證券買賣，其非營業收入遠
超過營業收入時，足證其係以買賣有價證券為主要營業，即難謂非以有價證券買賣為
業。」之意旨，本件原告係以投資為專業應無庸置疑（司法院釋字第四二○號解釋亦
同）。自應依首揭財政部函釋分攤營業費用及利息支出。次查依首揭所得稅法第二十
四條第一項之規定，以當期收入，不論應稅、免稅均應一併計入，俾正確計算全年所
得額。而出售有價證券收入亦應依該條規定之精神正確計算。由於證券交易所得免稅
，其免稅所得已自全年所得額項下減除，再課徵所得稅。是原告主張因證券交易所得
免稅，竟需負擔更重之稅負乙節，顯非事實。又因營利事業出售有價證券之交易所得
納入免稅範圍，如免稅項目之相關成本費用歸由應稅項目吸收，有失立法原意，並造
成侵蝕稅源及課稅不合理現象，惟免稅收入與應稅收入應如何正確分攤營業費用及非
營業損失，俾符合收入與成本費用配合原則，法條無從針對稽徵技術作詳細規定，首
揭財政部函釋有關免稅所得分攤營業費用及利息支出之計算公正，乃本於所得稅法第
四條之一證券交易所得免納所得稅之立法意旨及所得稅法第二十四條有關營利事業所
得稅計算之規定所作之解釋，並未於法律規定外，另行創設新的權利義務，自不違背
租稅法律主義之原則。且原告係以買賣有價證券為專業之營利事業，有關營業費用及
利息支出均係為達成交易所發生之支出，諸如薪資、電話費、或向銀行借款買買證券
之利息支出等，而各筆交易結果，未必皆屬獲利，如以所得為分攤基礎，將發生證券
交易損失不必分攤營業費用及利息支出之不合理現象，是本局依首揭財政部函釋規定
按原告本期經核定之有價證券出售收入、投資收益、租金收入之比例，核算其有價證
券出售部分，應分攤之營業費用四、六九二、五三六元及利息支出六、七○○、三六
六元，並自有價證券出售收入項下減除，核定出售有價證券為虧損一二、九四一、六
九九元，課稅所得額為零元，尚無不合。綜上論述：原處分及所為復查、訴願、再訴
願決定並無違誤，請准判決駁回原告之訴等語。
　　理  由
按自中華民國七十九年一月一日起證券交易所得停止課徵所得稅，證券交易損失亦不
得自所得額中減除；營利事業所得之計算，以其本年度收入總額減除各項成本費用、
損失及稅捐後之純益額為所得額，為行為時所得稅法第四條之一及第二十四條第一項
所規定。又於證券交易所得停止課徵所得稅期間，以有價證券買賣為專業之營利事業
，其營業費用及借款利息，除可合理明確歸屬者得個別歸屬認列外，應按核定有價證
券出售收入、投資收益、債券利息收入及其他營業收入比例，計算有價證券出售部分
應分攤之費用及利息，自有價證券出售收入項下減除，徵諸財政部八十三年二月八日
台財稅字第八三一五八二四七二號函釋，益見明瞭。本件原告七十九年度營利事業所
得稅，原申報係將帳列出售有價證券收入五五、二○五、一五八元、出售有價證券成
本五六、七五二、九五五元及其交易損益，依前揭所得稅法第四條之一規定，予以調
減申報為○元，申報全年所得額為虧損一一、七四○、○九五元、課稅所得額為○元
。被告原查將租賃收入及出售有價證券收入、成本按總額法調增為營業收入及營業成
本，並依前揭財政部函釋，將營業費用、利息支出分攤自有價證券出售收入項下減除
，核定證券交易所得為虧損二七、九一一、三六八元、全年所得額為虧損一三、二八
七、八九二元、課稅所得額為一四、四三八、六七六元。申經復查決定，予以調減應
分攤自有價證券出售收入項下減除之營業費用三、○八四、七五○元，利息支出一一
、八八四、九一九元；變更核定證券交易所得虧損為一二、九四一、六九九元，課稅
所得額為○元（負五三○、九九三元）。原告不服，循序提起行政訴訟，主張：(一)、
證券交易所得停徵旨在減輕稅負，而以證券交易所得停徵為理由，調整有價證券出售
部分應分攤之營業費用及利息支出，其結果反較未停徵證所稅前的稅負更為不利，有
違立法本意。(二)、財政部八十三年二月八日台財稅第八三一五八二四七二號函中，訂
定有關證券交易相關費用的分攤原則，在計算上有矛盾的地方，因為按該分攤辦法，
分子中的有價證券收入是毛額的觀念，但分母中有關投資收益、債券利息及其他營業
收入則是淨額觀念，以這種分攤方式計算下來，會造成公司中多數費用均被歸類為證
券交易有關的費用，而不准列報為費用，這種分攤方式並不公平等語。經查本件原告
雖於八十年度變更名稱及營業項目，惟實際營業狀況並未改變，本期出售有價證券收
入五五、二○五、一五八元，占全年總收入八二、七四四、七五五元之百分之六六．
七一，參酌本院八十一年十月十四日庭長、評事聯席會會議決議：「所指非以有價證
券買賣為專業者，應就營利事業實際營業情形核實認定。公司登記或商業登記之營業
項目，雖未包括投資或其所登記投資範圍未包括有價證券買賣，然其實際上從事龐大
有價證券買賣，其非營業收入遠超過營業收入時，足證其係以買賣有價證券為主要營
業，即難謂非以有價證券買賣為業。」之意旨，本件原告係以投資為專業應無庸置疑
（司法院釋字第四二○號解釋亦同）。自應依首揭財政部函釋分攤營業費用及利息支
出。次查依首揭所得稅法第二十四條第一項之規定，以當期收入，不論應稅、免稅均
應一併計入，俾正確計算全年所得額。而出售有價證券收入亦應依該條規定之精神正
確計算。由於證券交易所得免稅，其免稅所得已自全年所得額項下減除，再課徵所得
稅。是原告主張因證券交易所得免稅，竟需負擔更重之稅負乙節，顯非事實。又因營
利事業出售有價證券之交易所得納入免稅範圍，如免稅項目之相關成本費用歸由應稅
項目吸收，有失立法原意，並造成侵蝕稅源及課稅不合理現象，惟免稅收入與應稅收
入應如何正確分攤營業費用及非營業損失，俾符合收入與成本費用配合原則，法條無
從針對稽徵技術作詳細規定，首揭財政部函釋有關免稅所得分攤營業費用及利息支出
之計算公正，乃本於所得稅法第四條之一證券交易所得免納所得稅之立法意旨及所得
稅法第二十四條有關營利事業所得稅計算之規定所作之解釋，並未於法律規定外，另
行創設新的權利義務，自不違背租稅法律主義之原則。且原告係以買賣有價證券為專
業之營利事業，有關營業費用及利息支出均係為達成交易所發生之支出，諸如薪資、
電話費、或向銀行借款買買證券之利息支出等，而各筆交易結果，未必皆屬獲利，如
以所得為分攤基礎，將發生證券交易損失不必分攤營業費用及利息支出之不合理現象
。是被告依首揭財政部函釋規定按原告本期經核定之有價證券出售收入、投資收益、
租金收入之比例，核算其有價證券出售部分，應分攤之營業費用四、六九二、五三六
元及利息支出六、七○○、三六六元，並自有價證券出售收入項下減除，核定出售有
價證券為虧損一二、九四一、六九九元，課稅所得額為零元，尚無不合。原告所訴核
不足採。從而，本件原處分（復查決定）及訴願、再訴願決定俱無違誤，原告起訴意
旨，難謂有理由，應予駁回。
據上論結，本件原告之訴為無理由，爰依行政訴訟法第二十六條後段，判決如主文。
中    華    民    國     八十七      年     十二     月       十        日
                    行 政 法 院 第 二 庭
                                審 判 長 評  事      陳  石  獅
                                         評  事      徐  樹  海
                                         評  事      彭  鳳  至
                                         評  事      黃  合  文
                                         評  事      林  茂  權
右  正  本  證  明  與  原  本  無  異
                                         法院書記官  王  福  瀛
中    華    民    國     八十七      年     十二     月      十四       日
